【裁判字號】    99,交聲,2837
【裁判日期】    990728
【裁判案由】    聲明異議
【裁判全文】
臺灣臺中地方法院交通事件裁定        99年度交聲字第2836號
原處分機關  交通部公路總局臺中區監理所
異  議  人
即受處分人  甲○○
上列異議人即受處分人因違反道路交通管理處罰條例案件，對於
交通部公路總局臺中區監理所如附表所示之之裁決（原處分：中
監違字第裁60-G9H087498、60-HD0000000號違反道路交通管理事
件裁決書），聲明異議，本院裁定如下：
    主  文
異議均駁回。
    理  由
一、原處分機關交通部公路總局臺中區監理所略以：聲明異議人
    即受處分人甲○○（下稱受處分人）分別於民國96年10月14
    日15時58分許、98年5月2日7時222分許，分別於臺中縣神岡
    鄉○○路及臺中市○○路、太原路口處，分別因「限速60公
    里、經測時速75公里、超速15公里，未滿20公里（經雷達、
    雷射測速儀器採證）」及「駕車行經有燈光號誌管制之交岔
    路口闖紅燈」，分別經臺中市警察局交通隊直屬第一分隊及
    臺中縣警察局交通警察隊分別經中市警交字第HD000000 0號
    、中縣警交相字第G9H087498號掣單舉發，受處分人未於應
    到案內到案，本所分別於98年3月25日、98年12月4日爰依道
    路交通處罰條例第40條、第53條第1項、第63條第1項第3款
    ，以中監違字第裁60-G9H087498、60-HD0000000號裁決書分
    別處罰鍰新臺幣（下同）2,200元、5,400元及記違規點數3
    點。
二、受處分人聲明異議意旨略以：受處分人並未居住在車籍地，
    故未收到舉發通知單，於不知情有違規的情況下遭裁處最高
    額罰鍰甚覺不服，故提出聲明異議云云。
三、按受處分人，不服道路交通管理處罰條例第8條主管機關所
    為之處罰，得於接到裁決書之翌日起20日內，向管轄地方法
    院聲明異議；交通法庭認聲明異議不合法律上之程式或其異
    議權已經喪失者，應以裁定駁回之，道路交通管理處罰條例
    第87條第1項、道路交通案件處理辦法第18條前段分別定有
    明文。而上開20日之期間乃法定不變期間，如遲誤該期間，
    法院自應以聲明異議不合法律上程式，且無從補正，裁定駁
    回。次按處理違反道路交通管理事件，有關文書送達之程序
    ，準用行政程序法送達之規定，違反道路交通管理事件統一
    裁罰標準及處理細則第5條定有明文；而行政程序法中對於
    文書送達，於應受送達人之住居所、事務所或營業所為之，
    但在行政機關辦公處所或他處會晤應受送達人時，得於會晤
    處所為之；於應送達處所不獲會晤應受送達人時，得將文書
    付與有辨別事理能力之同居人、受僱人或應送達處所之接收
    郵件人員；又送達不能依前二條規定為之者，得將文書寄存
    送達地之地方自治或警察機關，並作送達通知書兩份，一份
    黏貼於應受送達人住居所、事務所、營業所或其就業處所門
    首，另一份交由鄰居轉交或置於該送達處所信箱或其他適當
    位置，以為送達。前項情形，由郵政機關為送達者，得將文
    書寄存於送達地之郵政機關。寄存機關自收受寄存文書之日
    起，應保存3個月，行政程序法第72條第1項、第73條第1項
    、第74條亦分別定有明文。又依行政程序法第74條所為之寄
    存送達，無論應受送達人實際上於何時受領文書，均以寄存
    之日，視為收受送達之日，而發生送達之效力（最高行政法
    院97年度裁字第3708號裁定意旨參照）。
四、經查，
  (一)受處分人之戶籍地址係設於臺中市○○○○街37號，此有卷
    附個人基本資料可參。原處分機關之中監違字第裁裁60-G9H
    087498、60-HD60375號裁決書分別以郵務掛號之方式送達至
    受處分人上開地址，因未會晤受處分人本人，亦無受領文書
    之同居人、受僱人或應送達處所之接收郵件人員，分別於98
    年4月1日及98年12月11日寄存於臺中第63支局，送達人員並
    製作送達通知書兩份，1份粘貼於應受送達人門首，另1份置
    於受送達處所信箱或適當位置以為送達等情，有受處分人個
    人基本資料查詢結果、上開違反道路交通管理事件裁決書及
    送達證書各1份附卷可稽，足徵附表所示之違反道路交通管
    理事件裁決書分別於98年4月1日及98年12月11日已合法送達
    予受處分人。則受處分人如對原處分機關前開裁決不服欲提
    起異議，依前揭說明，其20日之提起異議期間應分別自98年
    4月21日及98年12月31日起算之20日內提出始為適法，然受
    處分人卻遲至99年6月22日始向原處分機關提出本件聲明異
    議狀，有聲明異議狀上原處分機關蓋用之收文戳章在卷可憑
    ，是受處分人聲明異議顯已逾20日之法定異議期間。從而，
    依前開法條規定及說明，本件受處分人逾期始聲明異議，其
    聲明異議不合法律上程式，且無從補正，依法自應予以駁回
    。
  (二)另受處分人陳稱並未實際居住於上開戶籍地址云云，惟按而
    所稱「住居所」，係民法上概念，指當事人依一定事實，足
    認以久住之意思，住於一定之地域者，即為設定其住所於該
    地，所謂「一定事實」，包括戶籍登記、居住情形等，以戶
    籍登記資料為主要依據，但不以登記為要件。又汽車駕駛人
    之住址有變更者，應填具異動登記書，檢同身分證或戶口名
    簿，向公路監理機關申請，道路交通安全規則第75條第1款
    復有明文。是受處分人倘有遷徙住所事實，自應依該條規定
    辦理住址變更異動，否則其片面遷徙住所，又不辦理異動，
    亦未陳報新址，交通監理機關又有何管道得知受處分人住所
    變更之事實，自僅能就受處分人原登記車籍地或受處分人之
    住所地送達文書，此時倘受處分人無從親自收受文書，其不
    利益自當歸由未陳報新址或申請地址異動之受處分人自行承
    擔（臺灣高等法院98年度交抗字第2442、2446裁定意旨可資
    參照）。然查受處分人既未向原處分機關陳報通訊地址，且
    未依道路交通安全規則第75條第1款規定向公路監理機關辦
    理住址變更異動申請，則原處分機關將裁決書送達受處分人
    上開戶籍地址，亦難認有違行政程序法送達之規定，是受處
    分人縱無親自收受文書，其不利益自當歸由未陳報新址或申
    請地址異動之受處分人自行承擔，本院附此敘明。
五、據上論斷，應依道路交通管理處罰條例第87條第2項，道路
    交通案件處理辦法第18條，裁定如主文。
中    華    民    國    99    年    7     月    28    日
                      交通法庭  法  官  洪挺梧
以上正本證明與原本無異。
如不服本裁定，應於收受送達後5日內向本院提出抗告狀。（應
附繕本）
                                書記官  劉雅玲
中    華    民    國    99    年    7     月    28    日
附表
┌─┬──────┬──────┬───────┬──────┬─────────┬─────┬──────┬──────┐
│  │舉發機關    │違規時間    │              │ 舉發法條   │   裁決書字號     │ 裁罰主文 │送達日期    │異議期間    │
│編├──────┤   、       │違規事實      │（道路交通管│  （中監違字）    │（新台幣）│  、        │            │
│號│違規單號    │違規地點    │              │理處罰條例）│                  │          │送達方法    │            │
├─┼──────┼──────┼───────┼──────┼─────────┼─────┼──────┼──────┤
│1 │臺中縣警察局│96年10月14日│限速60公里、經│第40條      │第裁60-HD0000000號│2,200元   │98年4月1日  │98年4月2日  │
│  │交通警察隊  │15時58分臺中│測時速75公里、│            │                  │          │寄存送達於第│    至      │
│  │            │市北屯區文昌│超速15公里，未│            │                  │          │63支局      │98年4月21日 │
│  ├──────┤東六街37號  │滿20公里（經雷│            │                  │          │            │            │
│  │HD0000000   │            │達、雷射測速儀│            │                  │          │            │            │
│  │            │            │器採證）      │            │                  │          │            │            │
├─┼──────┼──────┼───────┼──────┼─────────┼─────┼──────┼──────┤
│2 │臺中市警察局│98年5 月2 日│駕車行經有燈光│第53條第1 項│第裁60-G9H087498號│5,400 元並│98年12月11日│98年12月12日│
│  │交通隊直屬第│7 時22分臺中│號誌之交岔路口│            │                  │記違規點數│寄存送達於第│    至      │
│  │一分隊      │市○○路太原│闖紅燈        │            │                  │3點       │63支局      │98年12月31日│
│  ├──────┤路口        │              │            │                  │          │            │            │
│  │G9H087498   │            │              │            │                  │          │            │            │
│  │            │            │              │            │                  │          │            │            │
└─┴──────┴──────┴───────┴──────┴─────────┴─────┴──────┴──────┘

司法院資訊處製作；財團法人民間司法改革基金會備份。
